【裁判字號】    89,上訴,3955
【裁判日期】    891030
【裁判案由】    水土保持法
【裁判全文】
臺灣高等法院刑事判決                  八十九年度上訴字第三九五五號
    上  訴  人
    即  被  告  甲○○
右上訴人因違反水土保持法案件，不服臺灣台北地方法院八十九年度訴字第一二八四
號中華民國八十九年十月三十日第一審判決（起訴案號：臺灣台北地方法院檢察署八
十九年度偵字第五一七０號），提起上訴，本院判決如左：
    主    文
上訴駁回。
    事實及理由
一、本案經本院審理結果，認第一審判決以：按於山坡地堆積土石、建擋土牆等開挖
    整地等使用行為，應經調查規劃，依水土保持技術規範實施水土保持之處理與維
    護，水土保持法第八條第一項第五款定有明文。前指使用行為，其水土保持義務
    人應先擬具水土保持計畫，送請主管機關核定，同法第十三條第一項定有明文。
    水土保持義務人依同法第四條規定，私有土地之經營或使用，依水土保持法應實
    施水土保持處理與維護者，該土地之經營人、使用人或所有人，為水土保持義務
    人。違反同法第十三條之規定，未先擬具水土保持計畫，致生水土流失，應依同
    法第三十三條第三項規定予以處罰。核被告甲○○所為，係犯水土保持法第三十
    三條第三項前段之罪，再被告甲○○自八十八年四月一日起開始堆積砂石迄今，
    係基於包括之同一犯意，接續為之，持續侵害同一法益，為單純一罪，公訴人認
    被告所為係連續犯，容有未洽。再被告係因出租人李標陞已於出租前為整地舖設
    水泥地行為，故自認其後之建擋土牆，並無違法，雖仍與法律不符，惟其犯罪情
    狀，顯可憫恕，爰依刑法第五十九條規定減輕其刑，並審酌被告甲○○未坦承犯
    行、堆積砂土非鉅等一切情狀，量處其有期徒刑四月，以示懲儆。又認被告甲○
    ○於八十七年四月底起至八十七年五月二日曾在台北縣石碇鄉○○○段大溪墘小
    段一一九號犯水土保持法第三十三條第三項前段之罪，經原審法院以八十七年度
    訴字第一八八三號判處有期徒刑七月，緩刑二年確定部分，與本案行為時間相距
    近一年，且山坡地地點亦非相同，前案是承攬修建道路，本案是設置預伴混凝土
    廠，目的亦不相同，因認無連續犯裁判上一罪關係，自得就本案加以審判。其認
    事用法及量刑均無不當，應予維持，並引用第一審判決書記載之事實、證據及理
    由（詳如附件原審判決書）。
二、上訴人即被告上訴以伊怕水土流失才建擋土牆，且堆放砂石並非土石，又知道要
    申請已來不及，亦未造成水土流失云云。然查台北縣政府農業局於八十八年八月
    二十五日上午十時二十分許會同新店地政事務所及石碇鄉公所至現場履勘時，現
    場仍在興建擋土牆，斯時擋土牆旁山坡，均地表外露，並無任何植物，與山頂綠
    樹雜草叢生景觀，完全不同，甚至有部分山坡地還舖有橡膠帆布，此有現場照片
    及台北縣山坡地違規使用查報與取締案件會勘紀錄表一紙可按（八十九年他字第
    二０號卷第三頁至第六頁），顯見被告興建擋土牆行為，確已造成水土流失無誤
    ；再八十八年十二月三十日石碇鄉公所再派員至現場勘驗，現場即堆積土石，而
    土石旁山坡仍地表外露，幾無植物，與山頂充滿植物景觀，亦大不相同，此有台
    北縣石碇鄉公所所照照片在卷可證（八十九年他字第六一七號卷第二頁）更足證
    明其水土流失之情形繼續存在。再被告於公訴人至現場履勘時亦自稱：從租約生
    效以後，才開始堆積砂石。預絆廠底座部份水泥有加強。預絆機具於租約後有增
    高機具，於底座高二公尺處焊接增高。Ｈ型缸混泥成品出口係租約後新裝置等語
    。再公訴人勘驗亦發見絞拌器後方未裝加設防止沖刷及排水設施。在堆積砂石部
    份，未做好防止沖刷設施，雖被告稱排水設施有設置，但與公訴人之勘驗結果不
    符。又被告稱：房舍部分於六十八年間即已設置。堆砂庫四間係租約後將原舊房
    改裝檔土牆及水泥隔間及遮雨棚。本廠係１０６乙線拓寬工程需用混泥土才改設
    等語，有八十九年六月十六日履勘現場筆錄及現場照片在卷可稽（見偵字第五一
    七０號卷第二十頁及反面；照片附二十二頁至二十八頁），公訴人又於八十九年
    六月二十四日（原審誤為同年月二十日），再至現場履勘時，現場仍有部堆土機
    正在操作整理砂石，並已有二部裝載混凝土卡車已出車，亦有履勘現場筆錄可證
    （同上卷第二十一頁），顯見被告確實有堆積砂石、建擋土牆及設置預拌水泥廠
    開挖整地行為且其行為已達破壞地表之程度，依水土保持法施行細則第三十五條
    第一項第二款之規定，即可依水土保持法第二十五條至第二十七條規定執行緊急
    處理，尤足認定其行為已致生水土流失甚明，是其以其上開行為未致生水土流失
    云云上訴，自為無理由。再被告為上開堆積砂石、建擋土牆及設置預拌水泥廠之
    開採整地行為，依水土保持法第八條第一項第五款及第十三條第一項規定應先擬
    具水土保持計畫經主管機關核可始能施作，惟被告自承未擬具水土保持計畫申請
    核可即開始堆積砂石等自已構成違法，自不得以知道要申請已來不及申請云云為
    理由推諉其責任；再被告在現場堆積砂石與法律上用語堆積土石在本質上並無二
    致，是其以其堆積者為砂石而非土石置辯亦為無理由。綜上，被告上訴各節經核
    均為無理由，自應駁回其上訴。
三、據上論斷，應依刑事訴訟法第三百七十三條、第三百六十八條，判決如主文。
本案經檢察官鄭龍照到庭執行職務。
中    華    民    國    八十九    年      十二      月        七        日
                            臺灣高等法院刑事第十庭
                                審判長法  官  蔡  長  溪
                                      法  官  楊  貴  志
                                      法  官  溫  耀  源
右正本證明與原本無異。
如不服本判決應於收受送達後十日內向本院提出上訴書狀，其未敘述上訴之理由者並
得於提起上訴後十日內向本院補提理由書（均須按他造當事人之人數附繕本）。
                                      書記官  陳  明  琴
中    華    民    國    八十九    年      十二      月        十一      日
水土保持法第三十三條
有下列情形之一者，處新台幣六萬元以上三十萬元以下罰鍰：
一、違反第八條第一項規定，未依水土保持技術規範實施水土保持之處理與維護，或
    違反第二十二條第一項，未在規定期限內改正或實施仍不合水土保持技術規範者
    。
二、違反第十二條規定，未先擬具水土保持計畫或未依核定計畫實施水土保持之處理
    與維護者，或違反第二十三條規定，未在規定期限內改正或實施仍不合水土保持
    技術規範者。
前項各款情形之一，經繼續限期改正而不改正者或實施仍不合水土保持技術規範者，
按次分別處罰，至改正為止，並令其停工，得沒入其設施及所使用之機具，強制拆除
及清除其工作物，所需費用，由經營人、使用人或所有人負擔。
第一項第二款情形，致生水土流失或毀損水土保持之處理與維護設施者，處六月以上
五年以下有期徒刑，得併科新台幣六十萬元以下罰金；因而致人於死者，處三年以上
十年以下有期徒刑，得併科新台幣八十萬元以下罰金；致重傷者，處一年以上七年以
下有期徒刑，得併科新台幣六十萬元以下罰金。


司法院資訊處製作；財團法人民間司法改革基金會備份。
